【裁判字號】    92,訴,1443
【裁判日期】    920625
【裁判案由】    搶奪等
【裁判全文】
臺灣高雄地方法院刑事判決                        九十二年度訴字第一四四三號
    公  訴  人  臺灣高雄地方法院檢察署檢察官
    被      告  丁○○
    選任辯護人  陳俊偉律師
    被      告  戊○○
    選任辯護人  葉錦郎律師
右列被告等因搶奪案件，經檢察官提起公訴（九十二年度偵字第八八六四號、第九八
一三號、第一○七六九號），本院判決如左：
    主  文
丁○○、戊○○共同連續意圖為自己不法之所有，攜帶兇器，搶奪他人之動產，各處
有期徒刑貳年。均緩刑伍年。緩刑期間均付保護管束。扳手貳支，均沒收之。
    事  實
一、丁○○與戊○○二人係朋友，詎其等因經濟拮据，竟共同基於意圖為自己不法所
    有之概括犯意聯絡，先於民國九十二年四月二十二日十九時許，共同持丁○○所
    有客觀上具危險攻擊性之兇器金屬製扳手乙支，在高雄市三民區樹德家商旁某處
    ，竊得丙○○所有車牌號碼ＸＹＢ─五二一號重型機車車牌一面，再將竊得之車
    牌改懸掛在戊○○所有之車牌號碼ＸＹＫ─二五七號機車後，由戊○○騎乘該機
    車，後載丁○○，扳手則置於該機車前方可由戊○○隨時拿取之開放性置物格內
    ，共同攜帶兇器，伺機行搶。嗣於同日二十一時四十分許，二人騎乘前揭機車攜
    帶兇器行經高雄市○○區○○路與大勇路口交岔路口時，見己○○側背皮包（內
    有國民身分證、汽車駕駛執照各一枚，信用卡二枚、墜子乙條）隻身行走於路旁
    ，認有機可乘，遂由戊○○騎前開機車由後方接近己○○，丁○○則乘己○○不
    及防備之際，以強暴之方式強行徒手行搶己○○前開皮包得手，二人隨即逃逸無
    蹤，並將行搶得來無財產價值之己○○國民身分證、汽車駕駛執照各一枚及信用
    卡二枚，棄置在高雄市○○區○○街八十八巷巷內，前揭竊得之機車車牌乙面，
    則另棄置在高雄市○○區○○路一九八號前水溝內，以隱匿犯行。
二、同年月二十六日二時許，二人復承前揭犯意，先共同持另一支丁○○所有，長約
    十六公分，客觀上具危險攻擊性之兇器金屬製扳手，在高雄市○○區○○路與中
    華路交岔路口附近之「錢櫃ＫＴＶ」門口，竊得乙○○所有停放在上址之車牌號
    碼ＰＪＵ─五八○號機車車牌乙面，再於同日十九時許，將之改懸掛在戊○○向
    不知情之翁郁婷借用之車牌號碼ＸＹＡ─九六三號機車後，由戊○○騎乘該機車
    ，後載丁○○，扳手則置於該機車前方可由戊○○隨時拿取之開放性置物格內，
    共同攜帶兇器，伺機行搶。嗣於同日二十二時四十六分許，二人騎乘前揭機車攜
    帶兇器行經高雄市○○區○○路與大勇路口交岔路口時，見甲○○側背皮包（內
    有印章乙枚、化妝品乙袋、記事簿乙本）在公車站牌前等候公車，認有機可乘，
    遂由戊○○騎前開機車由正面接近甲○○，丁○○則乘己○○不及防備之際，以
    強暴之方式強行徒手行搶己○○前開皮包得手，二人隨即逃逸。適有員警行經該
    地，隨即展開追緝，終在高雄市○○區○○路與府北路交岔路口附近，當場逮捕
    丁○○與戊○○，並扣得丁○○所有供犯罪所用之前揭金屬製扳手一支。
三、案經甲○○、己○○、乙○○分別訴由高雄市政府警察局鹽埕分局移送臺灣高雄
    地方法院檢察署檢察官偵查起訴。
    理  由
一、右揭犯罪事實業據被告丁○○、戊○○二人迭於警訊、偵查及本院審理時坦承不
    諱，核與告訴人甲○○、己○○、乙○○及被害人丙○○指訴之被害情節，暨證
    人翁郁婷證述之情節大致相符，並有機車車牌失竊報案單二紙、刑事案件報案三
    聯單一紙、贓物認領保管收據四紙及照片六幀在卷可稽，此外，並有被告丁○○
    所有供犯本罪所用，長約十六公分之金屬製扳手一支扣案可資佐證，事證明確，
    被告二人犯行洵堪認定，應依法加以論科。
二、按所謂兇器，其種類並無限制，凡客觀上足以對人之生命、身體、安全構成威脅
    ，具有危險性之兇器均屬之，且祇須犯罪時攜帶此種具有危險性之兇器為已足，
    並不以使用為必要，最高法院九十一年度臺上字第四○七八號判決可資參酌，故
    金屬製扳手自屬兇器無誤。又被告二人行搶之時，雖均未使用金屬扳手，惟被告
    二人既供稱行搶當時，金屬扳手均置於騎乘之機車前方之開放性置物格內，則由
    客觀上判斷，被告二人顯可能於行搶當時使用前揭扳手，依前揭最高法院之見解
    ，被告二人所為自仍屬攜帶兇器，是核被告二人所為，均係犯刑法第三百二十一
    條第一項第三款之攜帶兇器加重竊盜罪及同法第三百二十六條第一項之加重搶奪
    罪。其先後二次加重竊盜及搶奪犯行，除時間緊接外，並觸犯構成要件相同之罪
    名，顯係基於概括犯意反覆為之，應分別依刑法第五十六條之規定論以連續犯，
    並加重其刑。又其二人對前揭犯行，均有犯意聯絡及行為分擔，應論以共同正犯
    。再其二人所為前揭二罪間，有方法結果之相牽連關係，應從一重之連續加重搶
    奪罪處斷。爰審酌被告二人之犯罪動機、目的、手段，與生活狀況、品行、智識
    程度，雖本件犯罪情節非微，惟其二人犯後均坦承犯行、態度良好，且深具悔意
    ，復分別與告訴人甲○○、己○○、乙○○及被害人丙○○達成和解，賠償其等
    所受之損害，有和解書八份在卷可按等一切情狀，量處如主文所示之刑。末按，
    被告二人前均未曾受有期徒刑以上刑之宣告，有臺灣高等法院被告全國前案紀錄
    表可按，其等因一時失慮，偶罹刑典，經此偵審程序後，當知所警惕，併參酌其
    二人年約二十歲，前途尚大有可為，本件復均與告訴人及被害人達成和解並得到
    其等原諒，加以本院審理時，被告戊○○父母及丁○○姐姐均全程到場聆訊，並
    誠摯表示此後願盡心約束、關心被告二人行為及交友狀況，本院經審慎考量後，
    因認被告二人所宣告之刑以暫不執行為適當，故併各予宣告緩刑五年，以啟自新
    。又本院認緩刑期內，有加強對被告二人追蹤之必要，爰併予諭知緩刑期間付保
    護管束，附此敘明。扣案之金屬扳手一支與未扣案之金屬扳手一支（無證據證明
    已滅失），均為被告丁○○所有供被告二人犯本罪所用之物，業據其二人供承在
    卷，併依刑法第三十八條第一項第二款規定，宣告沒收之。
三、至公訴意旨雖認被告二人另於九十二年四月二十二日二十時許及同日二十二時許
    ，在高雄市○○路與五福路交岔路口及高雄市○○區○○路與建興路交岔路口，
    分別搶奪一名婦女皮包，並認告訴人己○○遭搶之財物尚有新臺幣（下同）五千
    元，惟按：刑事訴訟法第一百五十六條第二項規定被告之自白不得作為有罪判決
    之唯一證據，仍應調查其他必要之證據，以察其是否與事實相符。其立法意旨乃
    在防範被告自白之虛擬致與真實不符，故對自白在證據上之價值加以限制，明定
    須藉補強證據以擔保其真實性。又利用共同被告之共犯或非共同被告之共犯之自
    白或其他不利於己之陳述，為認定被告犯罪之證據，不特與利用被告自己之自白
    作為其犯罪之證明同有自白虛偽性之危險，亦不免有嫁禍於被告而為虛偽供述之
    危險，自亦不得以其自白或不利於己之陳述作為被告有罪判決之唯一證據，仍應
    調查其他補強證據，以察其是否與事實相符，並非絕對可由法院自由判斷該共犯
    之自白之證明力，故被告及共同被告之自白，不得作為有罪判決之唯一證據，必
    須經調查其他必要之證據後認定與事實相符者，始得採為證據，最高法院九十一
    年度臺上字第六○八五號判決及七十七年度臺上字第四四七六號判決已分別闡述
    詳盡。本件關於公訴意旨所述及被告二人另涉及前揭二件搶奪犯行，僅有被告二
    人之自白，並無任何被害人之相關資料，亦未經任何被害人指訴，加以無任何被
    害人之報案紀錄、贓物領據暨目擊證人之供述可供憑證，且未在被告二人身上、
    住宅、任何當舖或其他處所查獲此部分之任何贓物，告訴人己○○復未指訴其遭
    搶奪五千元，則被告二人前揭自白，自不能證明與事實相符，而遽被告二人確有
    該等部分之搶奪犯行，茲因公訴意旨認此部分與前揭論罪刑科之部分，有裁判上
    及實質上一罪關係，爰不另為無罪之諭知，附此敘明。
據上論斷，應依刑事訴訟法第二百九十九條第一項前段，刑法第二十八條、第五十六
條、第三百二十一條第一項第三款、第三百二十六條第一項、第五十五條、第七十四
條第一款、第九十三條第一項，判決如主文。
本案經檢察官楊碧瑛到庭執行職務。
中      華      民      國    九十二    年      六      月    二十五    日
                                臺灣高雄地方法院刑事第五庭
                                  法  官    劉傑民
右正本證明與原本無異。
如不服本判決，應於判決送達後十日內，向本院提出上訴狀。
                                  書記官    林秀珍
中      華      民      國    九十二    年      六      月    二十五    日
附錄法條：
刑法第三百二十一條第一項第三款
犯竊盜罪而有左列情形之一者，處六月以上、五年以下有期徒刑：
三  攜帶兇器而犯之者。
刑法第三百二十六條第一項
犯前條第一項之罪，而有第三百二十一條第一項各款情形之一者，處一年以上七年以
下有期徒刑。


司法院資訊處製作；財團法人民間司法改革基金會備份。
